【裁判字號】    91,訴,101
【裁判日期】    920402
【裁判案由】    妨害自由等
【裁判全文】
臺灣板橋地方法院刑事判決                          九十一年度訴字第一一號
    公  訴  人  臺灣板橋地方法院檢察署檢察官
    被      告  乙○○
右列被告因妨害自由等案件，經檢察官提起公訴（九十年度偵字第一七四八九號），
本院判決如左：
    主  文
乙○○共同傷害人之身體，處有期徒刑月，如易科罰金，以佰元折算壹日。扣案
之三節棍壹支沒收。
    事  實
一、丙○○（已結）於民國九十年十月十一日凌晨一時許，在雲林縣東勢鄉○○街四
    號「菜頭」住處，與丁○○、「菜頭」等人，共同商討其與丁○○、「旺仔」間
    之債務問題，因協商不成，丁○○於同日十時許，與丙○○、乙○○、戊○○、
    己○○（後二人已結）等人共同驅車前往臺北縣板橋市○○○路二六八號「亞哥
    汽車旅館」繼續協商債務問題，惟因言詞不合，乙○○與丙○○、戊○○、己○○竟共同基於傷害之犯意聯絡，先由丙○○持己○○所有之黑色三節棍、旅館內
    之玻璃煙灰缸及鐵製垃圾桶毆打丁○○，再與乙○○、戊○○及己○○輪流持該
    三節棍毆打丁○○，致丁○○受有頭部外傷併頭皮裂傷約五公分、左側臉部挫傷
    併瘀血及兩手上臂挫傷及瘀血等傷害，嗣於同日二十二時三十分許，經警臨檢亞
    哥汽車旅館時當場查獲，並扣得三節棍一支、垃圾桶一個、行動電話四支（含Ｓ
    ＩＭ卡）及安非他命吸食器一組等物。
二、案經丁○○訴由臺北縣警察局板橋分局報請臺灣板橋地方法院檢察署檢察官偵查
    起訴。
    理  由
一、訊據被告乙○○坦承於右揭時、地共同毆打丁○○之事實，並據告訴人丁○○指
    述明確，復有告訴人受傷照片五幀及亞東紀念醫院診斷證明書一紙附卷可稽，復
    有被告共同用以毆打告訴人所用之三節棍一支及垃圾桶一個扣案可證，足認被告
    之自白與事實相符，為可採信。本件事證明確，被告犯行均堪認定。
二、核被告所為，係犯刑法第二百七十七條第一項普通傷害罪，其與丙○○、戊○○
    、己○○四人間，就上開犯行，互有犯意聯絡及行為分擔，為共同正犯。爰審酌
    被告之素行、犯罪之動機、目的、手段、所生危害及犯罪後之態度等一切情狀，
    量處如主文所示之刑，並諭知易科罰金之折算標準。
三、扣案之三節棍一支，為共犯己○○所有而供犯本件傷害罪所用之物，應依刑法第
    三十八條第一項第二款之規定沒收之。另扣案之垃圾桶一個雖係共犯丙○○用以
    毆打告訴人所用之物，惟係亞哥汽車旅館所有之物；又安非他命吸食器及行動電
    話四支（含ＳＩＭ卡），並非被告用以毆打告訴人所用之物，均不另為沒收之宣
    告，附此敘明。
四、公訴意旨另以：被告丙○○因丁○○及其友人「旺仔」之人積欠其新臺幣（下同
    ）七十八萬元，遂於九十年十月十一日凌晨一時許，與乙○○、戊○○及己○○
    等四人，駕駛車牌號碼Ｃ二─○七九七號自小客車，至雲林縣東勢鄉○○街四號
    綽號「菜頭」住處，商討清償欠款事宜，惟丁○○稱所欠款項與之無關，而無意
    清償，以致協商破裂，詎丙○○、乙○○、戊○○及己○○四人為催討債務，竟
    基於剝奪人之行動自由之犯意聯絡，於同年月十一日上午十時許，將丁○○以強
    暴方法強押至上開自小客車上，將其強載駛離，挾持至臺北縣板橋市○○路二六
    八號「亞哥汽車旅館」三○五室，以不正當方法妨害丁○○之行動自由，因認被
    告另涉犯刑法第三百零二條第一項私行拘禁罪嫌等語。按告訴人之告訴，係以使
    被告受刑事追訴為目的，其指訴是否與事實相符，仍應調查其他證據，以資審認
    ，必被害人所述被害情形，無瑕疵可擊，且就其他方面調查，又與事實相符，始
    足據為有罪判決之基礎，最高法院八十一年度台上字第三五三九號判決足資參照
    。被告與共犯丙○○、戊○○、己○○自警訊迄本院審理時均堅詞否認此部分犯
    行，均辯稱並無強押丁○○，並無限制丁○○之行動自由，係丁○○自己自願上
    臺北等語。查告訴人於本院審理時指稱「（問：當天他們是如何要你上車？）當
    天他們先要我到『菜頭』哪裡，說『旺仔』把錢拿走，要我拿錢出來，我說我沒
    錢，他們要我打電話回家拿錢，要我騙家裡說我欠他們錢，但拿不到錢，丙○○
    要他小弟抓我上車，其中一人抓住我的手，二個人在旁邊顧著我，丙○○在前面
    走」、「（問：你要走之前有無跟你朋友說什麼？）我小聲的跟我女朋友說記好
    車牌『回去報警』，．．」（參見本院九十一年四月三十日訊問筆錄），核與證
    人甲○○即告訴人之女友於本院審理時結證「（問：當時丁○○是如何被押上車
    的？）一個人先走去開車，二個人分別抓住丁○○的手臂，另一個人站他旁邊」
    、「（問：丁○○要上車前有無跟你說什麼？）丁○○要我湊五十萬元出來，『
    不要報警』，回去跟他奶奶說被押到板橋要湊五十萬元」（參見本院九十一年五
    月一日訊問筆錄）等情節不符，且告訴人於警訊時指述「九十年十月十一日上午
    一時許菜頭騙我與女友甲○○至他雲林縣東勢鄉○○村○○街四號租處說有事要
    談，我到該處時該四名男子已在該處等候，告訴我說他們兄弟最近很苦，要我拿
    一些錢出來給他們花，旋即控制我與女友甲○○行動且不許我們對外聯絡．．」
    （參見偵查卷第十八頁反面），惟於本院審理時另稱「丙○○要跟『旺仔』買毒
    品，好像是安非他命，『菜頭』、丙○○說有付錢給『旺仔』，但他們找不到『
    旺仔』，他們要我去找『旺仔』，『菜頭』跟他們說跟我敲就可以，他們就帶我
    到臺北」（參見本院九十一年四月三十日訊問筆錄），是告訴人之指述先後不一
    ，且與證人甲○○所供情節亦不相符，則其此部分之指述為有瑕疵，尚不足為不
    利被告之認定。參以，告訴人若確係遭被告四人挾持上車帶走，何以其女友甲○○未立即報警，以確保其男友丁○○之安全，要與常情不合，況本件係警員實施
    臨檢時所查獲，有臺北縣政府警察局板橋分局解送人犯報告書一紙在卷足憑，並
    非告訴人之女友或其家人報警而循線查獲，可認被告辯稱係告訴人自願上臺北一
    節，應堪採信。此外，復查無其他積極證明，足資證明被告確有此部分犯行，是
    此部分不能證明被告犯罪，惟因公訴意旨認此部分與前開論罪部分，有裁判上一
    罪之牽連犯關係，爰不另為無罪之諭知。
據上論斷，應依刑事訴訟法第二百九十九條第一項前段，刑法第二十八條、第二百七
十七條第一項、第四十一條第一項前段、第三十八條第一項第二款，罰金罰鍰提高標
準條例第一條前段、第二條，判決如主文。
本案經檢察官孫治平到庭執行職務
中      華      民      國      九十二      年      四      月    二    日
                                  臺灣板橋地方法院刑事第三庭
                                          法  官  李  幼  妃
右正本證明與原本無異。
如不服本判決，應於判決送達後十日內，向本院提出上訴狀。
                                          書記官  強  梅  芳
中      華      民      國      九十二      年      四      月    三    日
附錄本案論罪科刑法條全文
刑法第二百七十七條
傷害人之身體或健康者，處三年以下有期徒刑，拘役或一千元以下罰金。
犯前項之罪，因而致人於死者，處無期徒或七年以上有期徒刑；致重傷者，處三年以
上十年以下有期徒刑。


司法院資訊處製作；財團法人民間司法改革基金會備份。
